臺灣嘉義地方法院民事裁定　九十一年度重訴字第一五七號
　　原　　　告　　丑○○
　　複　代理人　　辛○○
　　原　　　告　　戌○○
　　　　　　　　　申○○
　　　　　　　　　宙○○○
　　　　　　　　　寅○○
　　　　　　　　　亥○○
　　　　　　　　　癸○○
　　　　　　　　　宇○○
　　　　　　　　　酉○○
　　　　　　　　　玄○
　　　　　　　　　地○○
　　　　　　　　　未○○○
　　　　　　　　　子○○
　　　　　　　　　午○○
　　　　　　　　　巳○○
　　　　　　　　　天○○
　　　　　　　　　辰○○
　　　　　　　　　卯○○
　　　　　　　　　　　　　　　.
　　　　　　　　　Ｈ○○
　　　　　　　　　Ｆ○○
　　　　　　　　　Ｇ○○
　　　　　　　　　Ｅ○○
　　　　　　　　　Ｂ○○
　　　　　　　　　Ｃ○○
　　　　　　　　　Ｄ○○
　　　　　　　　　Ｋ○○
　　　　　　　　　Ｉ○○
　　　　　　　　　Ｊ○○
　　　　　　　　　黃○○
　　右二十九人
　　訴訟代理人　　盧世欽律師
　　被　　　告　　乙○○
　　兼訴訟代理人　己○○
　　被　　　告　　丙○○
　　訴訟代理人　　嚴庚辰律師
　　複　代理人　　Ｍ○○
　　被　　　告　　Ｌ○○
　　複　代理人　　壬○○
　　訴訟代理人　　陳適庸律師
　　被　　　告　　Ａ○○
　　　　　　　　　戊○○
　　　　　　　　　丁○○
　　　　　　　　　庚○○
　　　　　　　　　甲○○
右當事人間請求遷讓房屋事件，本院判決如左：
    主      文
原告之訴及假執行之聲請駁回。
訴訟費用由原告負擔。
    理      由
一、本件原告起訴主張：坐落嘉義縣新港鄉○○段第一一０一、一一０三地號土地（
    下簡稱系爭土地）及其上門牌號碼嘉義縣新港鄉○○村○○路一一一巷四號、十
    號之房屋（下分別簡稱為系爭四號房屋、十號房屋）原為訴外人林蘭芽所有，林
    蘭芽於民國六十六年一月二十五日死亡後，則由原告與其他繼承人共同繼承，惟
    尚未辦理繼承登記。林蘭芽生前曾將其十號房屋及四號房屋，分別提供王大水及
    謝臨使用，王大水及謝臨並均同意待林氏家族欲收回借用之土地及房屋時，即無
    條件搬離。惟謝臨與王大水先後死亡後，謝臨之繼承人即被告Ｌ○○，及王大水
    之繼承人即被告乙○○、丙○○、己○○、Ａ○○、戊○○、王勇夫、庚○○、
    甲○○等人，卻仍占用系爭地及房屋。被告之行為已明顯損及原告及其他共有人
    之權益，為此，本於公同共有之法律關係，先位聲明求為遷讓房屋、清除地上物
    ，並返還土地之判決。若本院認系爭房屋非林蘭芽出資興建而取得所有權，則備
    位聲明求為拆除房屋，返還土地之判決。原告併陳明願供擔保，請求准為假執行
    之宣告。
二、按繼承人有數人時，在分割遺產前，各繼承人對於遺產全部為公同共有；公同共
    有物之處分及其他權利之行使，除公同關係所由規定之法律或契約另有規定外，
    應得公同共有人全體之同意，民法第一千一百五十一條、第八百二十八條第二項
    分別定有明文。以公同共有之財產為訴訟標的者，其法律關係之性質須合一確定
    ，故非由公同共有人全體或得其他公同共有人全體之同意起訴或被訴，其於當事
    人適格要件即有欠缺，最高法院四十一年台上字第一七○號亦著有判例可資參照
    。本件依卷附戶籍謄本（見本院卷第....... 頁）之記載，林蘭芽之妻為林賴麗
    渚，其兒女則有林光烈、林光前、林光莒、辰○○、卯○○、張林瓊瑛、盧林芳
    枝、林瓊瑰及梁黃○○共九人。其中林光前、張林瓊瑛均先於林蘭芽死亡，分別
    由其繼承人代位繼承（詳如附表一、附表二所示），林蘭芽於六十六年一月二十
    五日死亡後，則由其妻林賴麗渚，及其子女林光烈、林光莒、辰○○、卯○○、
    盧林芳枝、林瓊瑰及梁黃○○繼承，並因林賴麗渚、林光烈、林光莒先後死亡，
    由其等之繼承人繼承（林賴麗渚之繼承人即林蘭芽之子女，林光烈、林光莒之繼
    承人則分別詳如附表三、附表四所示）。綜上，原告所主張林蘭芽之財產，應由
    辰○○、卯○○、盧林芳枝、林瓊瑰、梁黃○○，以及如附表一至四所示之人，
    公同共有。揆諸前揭法條及判例意旨，本件不論訴請遷讓房屋返還土地，或拆除
    房屋返還土地，均應由全體公同共有人起訴，或得全體公同共有人之同意。本件
    原告僅係公同共有人之一部分，僅以部分之公同共有人起訴，原告復未能證明提
    起本訴已得其他公同共有人之同意，則其當事人適格自有欠缺，應予駁回。其假
    執行之聲請亦因訴之駁回而失所依附，應併予駁回。
三、據上論結，原告之訴為無理由，依民事訴訟法第八十五條第二項，判決如主文。
中　　　華　　　民　　　國　　九十三　　年　　　九　　　月　　三十　　日
~B臺灣嘉義地方法院民事第二庭
~B　　法　官　張育彰
右為正本係照原本作成
如對本判決上訴須於判決送達後廿日內向本院提出上訴狀
中　　　華　　　民　　　國　　九十三　　年　　　九　　　月　　 三十 　　日
~B　　書記官　馮澤文
附表一：林光前之繼承人
附表二：張林瓊瑛之繼承人
附表三：林光烈之繼承人
附表四：林光莒之繼承人
